臺灣高等法院臺中分院民事判決　九十四年度上易字第二二號
　　　上　訴　人　甲○○
　　　訴訟代理人　康春田律師
　　　被　上訴人　乙○○
右當事人間請求損害賠償事件，上訴人對於民國九十三年十一月三日臺灣彰化地方法
院九十三年度訴字第五五四號第一審判決提起上訴，經本院於九十四年三月十六日言
詞辯論終結，判決如下：
　    主　    文
上訴駁回。
第二審訴訟費用由上訴人負擔。
    　事　    實
甲、上訴人方面：
一、聲明：求為判決：
    （一）、原判決廢棄。
    （二）、右廢棄部分，被上訴人應給上訴人新臺幣（下同）八十五萬元，及自支
            付命令送達翌日即民國九十三年六月二十九日起至清償日止，按年息百
            分之五計算之利息。
    （三）、第一、二審訴訟費用，由被上訴人負擔。
二、陳述：除引用原判決書之記載外，補稱：
    （一）、按原判決稱：「惟因原告（即上訴人）所提出之期約書係彩色影印所成
            ，因影印字跡無法辨識其筆力、筆速等運筆特徵，致無法鑑定」云云，
            是上訴人特再提出該期約書原本以供鑑定，敬請鈞院將該期約書原本及
            被上訴人寫給上訴人之便條紙送請法務部調查局鑑定，即明該期約書上
            所書寫「林家齊」、「安和路二十一號」及在八十八年十二月二十二日
            寫給上訴人稱：「好希望有一天能一起出國遊山玩水，願心想事成。堉
            山聖誕快樂，家齊、12.」等語，均是被上訴人之筆跡，可證被上訴
            人確有以「林家齊」之名與上訴人簽訂期約書。
    （二）、按因被詐欺而為意思表示者，表意人得撤銷其意思表示，民法第九十二
            條第一項定有明文。本件上訴人係在九十三年二、三月間歷經雙方調解
            不成立，及上訴人遭農會向法院起訴求償貸款金額以及上訴人寄發存證
            信函催討罔效，方明白確知遭被上訴人夥同其父母詐欺前揭八十五萬元
            款項，迄上訴人提出支付命令之聲請尚未滿一年，從而上訴人自得主張
            撤銷給付被上訴人八十五萬元之意思表示，並請求被上訴人返還該金額
            予上訴人，原審不察，竟稱上訴人於九十三年六月十一日聲請支付命令
            而主張撤銷其意思表示，自其發現詐欺後顯已逾一年之除斥期間云云，
            其見解即有誤會。
三、證據：除引用原審之立證方法外，並聲請傳訊證人林堉烈、林堉川、林堉源、林
    育霆、林美滿等人，復提出錄音帶及譯文為證。
乙、被上訴人方面：
一、聲明：求為判決：
    （一）、上訴駁回。
    （二）、訴訟費用由上訴人負擔。
二、陳述：除引用原判決書之記載外，補稱：
    （一）、上訴人是有在伊身上花錢，但沒有拿一筆錢給伊，且上訴人已經騷擾伊
            家人五年了。
    （二）、上訴人提出之期約書上「林家齊」的簽名，並不是被上訴人簽的。
    （三）、上訴人提出之錄音帶，被上訴人並不知道上訴人是如何錄的，上訴人有
            計畫要對伊請求分手費。
三、證據：引用原審立證方法。
      理      由
一、本件上訴人主張被上訴人以「林家齊」之名義與伊簽訂期約書，對伊聲稱願以八
    十五萬元聘禮及每月一萬五千元生活費為對價，與伊同居生子，代傳香火，上訴
    人並於八十九年八月二十九日將八十五萬元交付予被上訴人，但被上訴人事後並
    未依約履行，上訴人在九十三年二、三月間，歷經雙方調解不成立，及上訴人遭
    農會向法院起訴求償貸款金額，以及上訴人寄發存證信函催討罔效，方知遭被上
    訴人夥同其父母詐欺前揭八十五萬元款項，爰主張撤銷給付被上訴人八十五萬元
    之意思表示，並本於侵權行為之法律關係請求被上訴人返還該款項等情，但為被
    上訴人所否認，則依民事訴訟法第二百七十七條前段：「當事人主張有利於己之
    事實，就其事實有舉證之責任」之規定，本件上訴人應就其遭詐欺及被上訴人有
    收取八十五萬元之事實，負舉證責任，自屬當然。
二、經查：
    （一）、本件上訴人主張有交付八十五萬元予被上訴人，固據提出期約書乙份為
            證，但被上訴人否認該期約書上「林家齊」的名字為其所簽，而上訴人
            雖另提出便條紙請求鑑定被上訴人之筆跡，經原審於九十三年九月一日
            言詞辯論期日當庭命被上訴人書寫「林家齊」簽名字樣，連同上訴人提
            出之便條紙、期約書送請求法務部調查局鑑定該期約書上「林家齊」之
            簽名，是否係被上訴人所書寫，但因上訴人所提出之期約書係彩色影印
            所成，因影印字跡無法辨識其筆力、筆速等運筆特徵，且參諸可供比對
            之便條紙、空白紙上之「林家齊」簽名字樣不足，致無法鑑定等情，有
            法務部調查局九十三年九月九日調科貳字第０九三００三五二三八０號
            函在卷可憑；嗣上訴人於本院審理時，固再提出該期約書原本請求再送
            鑑定，然查該可供比對之便條紙、空白紙上之「林家齊」簽名字樣，仍
            屬不足，再送鑑定，亦無法鑑定該期約書上「林家齊」之簽名，是否確
            為被上訴人所為，要屬當然，是上訴人聲請再送鑑定，本院認為並無必
            要，附此敘明。
    （二）、再者，上訴人於本院審理時亦自認該期約書為其所書寫，但該期約書一
            方面記載聘金八十五萬元，另又記載「購轎車一輛Ｍ４－２２８８（８
            ０萬元）購機車一台（５萬元）每個月１萬５仟元生活費．．．」等文
            句，顯然與上訴人所稱係交付八十五萬元予被上訴人乙節，並不相符，
            至為灼然。
    （三）、上訴人於原審雖主張其於八十九年八月二十九日上午約十一時三十分許
            ，在彰化市○○路郵局外面親自將八十五萬元現款交付被上訴人，嗣後
            被上訴人即將該款項存入位於彰化市○○路一二六號之台中商業銀行其
            所有之帳戶內云云；然經被上訴人提出其於該銀行之存款存摺顯示，被
            上訴人於八十九年八月二十九日暨其後與上訴人往來之數月間，均未見
            存入該筆款項，此有被上訴人提出之存款存摺影本二件存卷可考，稽諸
            卷附台灣彰化地方法院檢察署檢察官九十二年度偵字第一五八七號不起
            訴處分書記載，上訴人於檢察官偵查中係指被上訴人將該款項存入台灣
            中小企業銀行，顯見上訴人就此部分之陳述，前後不一，亦與事實不符
            ，自難憑採。
    （四）、上訴人就其所主張之上開事實，曾對被上訴人及被上訴人之父母分別提
            出詐欺告訴，亦經台灣彰化地方法院檢察署檢察官分別以九十二年度偵
            字第一五八七號、九十三年度偵字第一六四三號為不起訴處分，並經台
            灣高等法院台中分院檢察署以九十二年度上聲議字第一四０四號、九十
            三年度上聲議字第三九八號駁回再議聲請而告確定在案，即上訴人又提
            起刑事自訴，亦經原審刑事庭以九十三年度自字第二四號刑事判決為不
            受理之判決，復據本院刑事庭以九十三年度上易字第七四四號刑事判決
            駁回上訴而確定，亦有前揭不起訴處分書、處分書及刑事判決等件影本
            在卷足稽，尚難認定被上訴人有何詐欺犯行，彰彰明甚。
    （五）、至上訴人雖提出借款餘額證明書、原審九十三年度促字第五二二九號支
            付命令、申請書等件影本資料，以證明其交付被上訴人之八十五萬元，
            係上訴人以其父親林清所有之不動產向彰化縣埔心鄉農會貸款一百萬元
            而來云云，然依上訴人所提出之前揭文件，僅能證明林清以其所有之不
            動產向彰化縣埔心鄉農會貸款一百萬元之事實，並無法證明上訴人有交
            付八十五萬元予被上訴人之事實，自無庸贅言。另上訴人尚聲請傳訊證
            人林堉烈、林堉川、林堉源、林育霆、林美滿等人，亦只能證明上開貸
            款之事實，且該等證人並未在場親見上訴人交付八十五萬元之款項予被
            上訴人，自亦無法證明被上訴人有收受上訴人所交付之八十五萬元之事
            實，不言可喻，因此，本院認為亦無加以傳訊之必要。另上訴人又提出
            錄音帶及譯文等資料，均無法證明上訴人有交付八十五萬元予上訴人之
            事實，自不能憑為有利於上訴人之認定，要屬無疑。
    （六）、按因被詐欺而為意思表示者，表意人得撤銷其意思表示，但應於發見詐
            欺後一年內為之，觀諸民法第九十二條第一項前段、第九十三條前段之
            規定即明。本件上訴人右開主張縱使真實，但觀諸卷附前揭不起訴處分
            書、處分書及刑事判決等件影本暨上訴人於本件民事支付命令聲請狀所
            載，上訴人均自承被上訴人於八十九年八月二十九日收受該八十五萬元
            後，未履行約定且避不見面，顯然上訴人於此時刻，即已發見被詐欺，
            距其於九十三年六月十一日向原審聲請支付命令並主張撤銷其被詐欺之
            意思表示，顯已逾一年之除斥期間，則上訴人主張撤銷被詐欺而為之意
            思表示，並請求被上訴人返還八十五萬元，亦屬無據。至上訴人固主張
            其在九十三年二、三月間，歷經雙方調解不成立，及上訴人遭農會向法
            院起訴求償貸款金額，以及上訴人寄發存證信函催討罔效，方知遭被上
            訴人夥同其父母詐欺前揭八十五萬元款項云云，與事實不符，自難採信
            。
三、綜上所述，本件上訴人就其所主張之事實，並無法舉證證明，且其主張撤銷被詐
    欺而為之意意思表示，顯已逾一年之除斥期間，則上訴人主張遭被上訴人詐欺而
    撤銷被詐欺之意思表示，並本於侵權行為之法律關係，請求被上訴人給付八十五
    萬元及法定遲延利息，尚屬無據，自不應准許。原審為上訴人敗訴之判決，並無
    不合。上訴意旨指摘原判決不當，求予廢棄改判，為無理由，應予駁回。
四、據上論結，本件上訴為無理由，依民事訴訟法第四百四十九條第一項、第七十八
    條，判決如主文。
中　　　華　　　民　　　國　　九十四　　年　　　三　　　月　　 三十　　 日
~B1民事第一庭審判長法　官　林陳松
~B2　　　　　　　　法　官　鄭金龍
~B3　　　　　　　　法　官　李寶堂
右為正本係照原本作成。
不得上訴。
~B 　 　　　　　　書記官　李妍嬅
中　　　華　　　民　　　國　　九十四　　年　　　三　　　月　　三十一　　日
                                                                        Ｈ
